【裁判字號】    90,判,290
【裁判日期】    900222
【裁判案由】    營利事業所得稅
【裁判全文】
最  高  行  政  法  院  判  決                      九十年度判字第二九○號
    原      告  奇菱樹脂實業股份有限公司
    代  表  人  甲○○
    被      告  財政部臺灣省南區國稅局
    代  表  人  許虞哲
右當事人間因營利事業所得稅事件，原告不服行政院中華民國八十八年八月四日台八
八訴字第二九九六四號再訴願決定，提起行政訴訟。本院判決如左：
    主  文
原告之訴駁回。
訴訟費用由原告負擔。
    事  實
緣原告八十四年度營利事業所得稅結算申報，關於研究與發展投資抵減稅額部分，不
服被告之初查核定，申經復查結果，未准變更，依法提起訴願、再訴願，遞遭決定駁
回，遂循序提起本件行政訴訟。茲摘兩造訴辯意旨如次：
原告起訴意旨略謂：一、查再訴願決定機關將否准原告列報研究發展投資抵減之原因
縮小為「查本案原處分機關以再訴願人未能提示各項研究發展紀錄以證明確有從事專
為研究新產品、改進生產技術，．．．乃不予認列再訴願人自行從事研發支出」，而
不再論及「研究單位非專門研究單位，兼辦品管、檢驗及試樣等工作」。然查研究人
員之職稱雖為股長、班長，惟其確有參與研發，故依八六年十二月四日經濟日報第十
一版所載，財政部既已同意廣達公司研究部經理之薪資可納入研發投抵，則原告之股
長、班長性質與之相同，亦應比照為之，行政院台八六訴字第三三三七九號再訴願決
定書亦指出研發部經理倘亦參與研發工作，則其薪資應可從寬納入研發投資遞減範圍
內，是故原告研發部內之股長、班長，被告並未查明其等是否實際參與研發工作，而
僅憑該等人員之職銜即予否准，似嫌草率。二、次查，原告係一營利事業，一切表單
之撰寫以符合內部需求為主，而研發投抵相關之表單或已規定，惟其內容如何，法無
明定，自以內部需求為主，被告於查核時原告所提之研究計劃、報告、工作日誌即是
以公司內部需求為出發點，被告理應查核研發之實質成果，諸如新產品是否已增加、
營收是否已成長等，而非計較於書表之內容簡或繁。三、末查原告研發人員所從事研
發工作有者係自發性的開發新產品，如膠粒染色之穩定性及防火性，有者乃受客戶之
委託而開發客戶需求之新產品，無論研發何者，公司之研發成果已深受客戶之肯定，
致使營業額年年成長，其成果可見一斑。綜上言之，原告確有從事研發之事實，且報
章對原告研發之成果亦多有讚譽，因有研發而使原告在同業之領導地位能維持不墜，
為此請求鈞院能秉實質原則認列原告研發之事實，而判決撤銷原處分及一再訴願決定
等語。
被告答辯意旨略謂：一、查本件原告八十四年度營利事業所得稅結算申報，列報研究
與發展支出抵減金額一○、八四二、六一五元（包括研究發展單位專業研究人員之薪
資七、七一九、三八五元，供研究發展單位研究用儀器設備之購罝成本二、○九九、
三二○元，研究發展單位研究用消耗器材、原材料及樣品之費用三二五、一二六元，
專供研究發展單位用建築物之折舊費用租金或維護費用三四一、七八四元及委託國內
大專院校或研究機構聘請國內大專院校教授或研究機構研究人員之費用三五七、○○
○元），被告以原告之研究單位非專門研究單位，兼辦品管、檢驗及試樣等工作，提
示之研究報告，未能提出具體之研究事實及研發過程、結果，與規定之研發事項不符
，亦未能提示研究人員之研究過程工作日誌，除其中委託國內大專院校或研究機構研
究或聘請國內大專院校教授或研究機構研究人員費用三五七、○○○元核定可抵減外
，其餘一○、四八五、六一五元則否准抵減。又因核定可抵減金額未達新台幣三○○
萬元亦未達營業收入淨額百分之二，乃核定研發支出抵減稅額零元。原告不服，略以
（一）其係國內膠粒染色之領導廠商，為維先驅之地位而設有專門之研發部門，配置
專門之研究人員，雖因廠內空間有限而將品管部門及研發部門設於一辦公室內，但相
關人員之工作職掌卻截然不同，被告以片面所見而全盤否定其研發之事實及成果，實
有不當。（二）膠粒染色之一致性及經日曬後是否變質退色，同業迄待努力解決者，
另膠粒染色之防火性則屬超高技術，此等均屬其研發部門研究之重心。被告所謂「品
管、檢驗」等非屬研發部門之工作職掌，乃為誤解等語，申經被告復查決定以：（一
）被告提示之組織系統圖，雖列有獨立之研發部門，惟經被告實地調查，原告研發及
品管同處一辦公室，且列報研究人員之職稱為股長、班長或技術員，職掌亦多係從事
品管、檢驗及試樣等工作。又經依原告提示研究計畫及研究報告，其研究計畫過於簡
略，僅列研究題目及研究設備添購計劃，有關研究計畫內容、實施進度及各項計畫參
與研究人員姓名均付之闕如，且未經承辦員及部門主管簽核，研究報告內容籠統，缺
乏具體之研究事項，或與研究新產品、改進生產技術、改進提供勞務及改善製程無關
，或應添購使用之設備未見採購，其研究根本無從進行，且未經研究人員及部門主管
等人員簽核。另原告本期購進之粉體吸料機、十七號體積計量輸送機、氣庄燙金機械
組及數字控制射出成型塑膠機四項設備，已申請「自動化生產設備」投資抵減，並經
被告准予抵減稅額，原告複列報為研究發展用設備，顯然重複列報，申報不實。再者
，原告亦未能提示各項研究發展紀錄供核，以證明其確有從事專為研究新產品、改進
生產技術、改進提供勞務技術及改善製程之研發工作，故除原告委託國內大專院校或
研究機構研究或聘請國內大專院校教授或研究機構研究人員費用三五七、○○○元核
准列入抵減金額外，其餘一○、四八五、六一五元則否准抵減，又因上揭核定可抵減
金額未達三○○萬元，亦未達營業收入淨額百分之二，核定研發費用抵減稅額零元，
揆諸首揭規定，並無不合。二、原告訴訟主張略謂，其研究人員之職稱雖為股長、班
長，惟確有參與研發，依八十六年十二月四日經濟日報第十一版所載，財政部既已同
意廣達公司研究院經理之薪資，可納入研發投抵，則原告之股長、班長之性質與之相
同，應比照為之乙節，查本件係以原告未能提示各項研究發展紀錄以證明確有從事專
為研究新產品、改進生產技術、改進提供勞務技術及改善製程之研發工作，乃不予認
列原告自行從事研發支出，與上開廣達公司案情不同，尚難執為系爭研究發展支出應
予認列之論據，所訴應無足採。綜上所論，訴訟顯無理由，謹請駁回原告之訴，以維
稅政等語。
    理  由
按為促進產業升級需要，公司得在投資於研究與發展、人才培訓及建立國際品牌形象
之支出金額百分之五至百分之二十限度內，抵減當年度應納營利事業所得稅額；當年
度不足抵減時，得在以後四年度內抵減之，為行為時促進產業升級條例第六條第一項
第三款所明定。又行為時公司研究與發展人才培訓及建立國際品牌形象支出適用投資
抵減辦法（以下簡稱投資抵減辦法）第二條、第五條及第九條第一項第一款規定，「
本辦法所稱研究與發展之支出，包括公司為研究新產品、改進生產技術、改進提供勞
務技術及改善製程所支出之左列費用：一、研究發展單位專業研究人員之薪資。二、
生產單位改進生產技術或提供勞務技術之費用。三、供研究發展單位研究用消耗性器
材、原材料及樣品之費用。四、專供研究發展單位研究用儀器設備或工具性及專業性
應用軟體之購置成本。五、專供研究發展單位用建築物之折舊費用或租金。六、專為
研究發展購買之專利權、專用技術及著作權之當年度攤折費用。但按產品生產或銷售
數量、金額支付一定比例之價款或定期支付一定金額之價款不包括在內。七、委託國
內大專院校或研究機構研究或聘請大專院校教授或研究機構研究人員之費用。八、其
他經中央目的事業主管機關及財政部專案認定屬研究與發展之支出。」「公司投資於
第二條所稱研究與發展之支出，在同一課稅年度內支出總金額達新臺幣三百萬元者或
達營業收入淨額百分之二以上者，得按百分之十五抵減當年度應納營利事業所得稅額
；支出總金額達新臺幣三百萬元且超過該年度營業收入淨額百分之三，其超過部分得
按百分之二十抵減當年度應納營利事業所得稅額，當年度應納營利事業所得稅額不足
抵減者，得在以後四年度應納營利事業所得稅額中抵減之。」「公司依本辦法規定投
資於研究與發展、人才培訓及建立國際品牌形象之支出，應於辦理當年度營利事業所
得稅結算申報時依規定格式填報，並依左列規定檢附有關證明文件，送請公司所在地
之稅捐稽徵機關核定其數額。一、研究與發展支出：(一)公司之組織系統圖及研究人員
名冊。(二)當年度購置專供研究與發展用之儀器設備或工具性及專業性應用軟體清單。
(三)研究發展單位配置圖及其使用面積占建築物總面積之比率說明書。(四)購置專利權、
專用技術、著作權之契約或證明文件及其攤折計算表。(五)研究計畫及記錄或報告。(六)
其他有關證明文件。」本件原告八十四年度營利事業所得稅結算申報，其中列報研究
與發展支出投資抵減金額新台幣（下同）一○、八四二、六一五元，即投資抵減稅額
一、六二六、三九二元，被告以原告研究單位非專門研究單位，兼辦品管、檢驗及試
驗等工作，提示之研究報告，未能提出具體之研究事實及研發過程、結果，與規定之
研發事項不符，亦未能提示研究人員之研究過程工作日誌，除其中委託國內大專院校
或研究機構研究或聘請國內大專院校教授或研究機構研究人員費用三五七、○○○元
核定可抵減外，其餘一○、四八五、六一五元則否准抵減。又因核定可抵減金額未達
三○○萬元亦未達營業收入淨額百分之二，乃核定研發支出抵減稅額零元。原告不服
，申請復查，未獲變更，核與首開法令規定並無不符，一再訴願決定遞予維持，亦無
違誤，均應予維持。查本件原告研發部內之股長、班長，是否實際從事研發工作，應
由原告提出如研究計畫、記錄或報告等文件證明之，與該等人員之職稱，以及文件是
否係為內部需求而製作無關。本件原告提出之研究計畫，僅列研究題目及研究設備添
購計畫，並無研究計畫內容、實施進度及參與計畫研究人員之姓名，且未經承辦人員
及部門主管簽核，有原處分卷附原告提出之研究發展證明文件可稽，自無從證明何人
從事何項研發工作。原告訴稱，被告僅憑該等人員之職銜即否准將其薪資納入研發投
資抵減範圍云云，並非事實。又研發工作之範圍及相關費用之認定，亦應以研究計畫
為基礎，而原告提出之研究計畫並無研究計畫內容，已如前述，自亦無從認定相關研
發工作之範圍及費用。原告主張，被告應依研發之實質成果，認定研發支出抵減金額
云云，並無客觀標準足資採信，自不足憑。綜上所述，原告起訴意旨並無理由，應予
駁回。
據上論結，本件原告之訴為無理由，爰依行政訴訟法施行法第二條、行政訴訟法第九
十八條第三項前段，判決如主文。
中    華    民    國     九十        年      二      月     二十二      日
                    最 高 行 政 法 院  第 二 庭
                                審 判 長 法  官      陳  石  獅
                                         法  官      徐  樹  海
                                         法  官      彭  鳳  至
                                         法  官      高  啟  燦
                                         法  官      黃  合  文
右  正  本  證  明  與  原  本  無  異
                                         法院書記官  王  福  瀛
中    華    民    國     九十        年      二      月     二十六      日


司法院資訊處製作；財團法人民間司法改革基金會備份。
